臺灣高等法院刑事判決　　　　　　　 96年度上更(一)字第347號
上　訴　人　台灣基隆地方法院檢察署檢察官
被　　　告　甲○○
選任辯護人　林昇格律師
　　　　　　李志成律師
上列上訴人因被告公共危險等案件，不服台灣基隆地方法院91年
度訴字第108號，中華民國92年2月27日第一審判決（起訴案號：
台灣基隆地方法院檢察署90年度偵字第4601號），提起上訴，經
判決後，由最高法院發回更審，本院判決如下：
    主  文
原判決撤銷。
甲○○違反主管機關為保護水道，禁止在行水區內堆置，足以妨
礙水流之行為之規定，致生公共危險，處有期徒刑捌月，減為有
期徒刑肆月，如易科罰金，以佰元折算壹日。
    事  實
一、甲○○係台北縣瑞芳鎮○○○路12號 1樓大宇貨櫃倉儲企業
    股份有限公司（下稱大宇貨櫃公司）之總經理，並為該公司
    之實際負責人。緣經濟部鑑於象神颱風帶來之豪雨，使包括
    大宇貨櫃公司在內之基隆河沿岸貨櫃場之貨櫃，大量流入基
    隆河而加重水患，於民國89年11月24日以經水利字第8988
    8766號公告基隆河川區域（含行水區）。而大宇貨櫃公司使
    用如附表所示之土地中，有部分位於基隆河水道之行水區內
    （詳附圖），依修正前水利法第78條第 1款及台灣省河川管
    理規則（本規則嗣已於91年8月7日廢止）第15條之規定，不
    論公有、私有土地，既經劃入行水區，即應禁止或限制使用
    ，於行水區內，不得有堆置，足以妨礙之水流之行為。然甲
    ○○經營之大宇貨櫃公司，在前述行水區內堆置貨櫃，並使
    用其前手早已搭建之鐵皮屋，作為修理貨櫃之用，足以妨礙
    水流。且甲○○身為貨櫃堆置存放的專業經營者，應注意颱
    風帶來豪雨，其堆置之貨櫃將有阻斷水流而造成水患之虞，
    若水位上升至一定高度將使貨櫃漂動碰撞，順流而下，不但
    影響河道斷面，增加河水泛濫，甚至有撞及、損害橋樑，致
    生往來危險之虞。而依當時主客觀一切情狀又非不能注意，
    竟疏未注意，於90年 9月15日上午納莉颱風即將來臨前夕，
    督同工人僅將空櫃區之貨櫃疊放三層，並以少許鐵鍊將空櫃
    外緣捆綁，及將最底層的貨櫃打開，並未徹底將其餘空櫃、
    重櫃綁牢、固定。致納莉颱風所帶來之大量豪雨，將堆置於
    貨櫃場內之空櫃及重櫃，合計 200餘只，先後沿鐵皮屋後側
    沖流至基隆河內，或撞及他物分解散落，或與其他貨櫃倉儲
    業者所流失共計 970只以上空櫃及重櫃屯積於河床，阻礙河
    流通水斷面，或堵塞於基隆河各橋樑之橋墩間，致生公共危
    險。大宇貨櫃公司下游之慶安橋橋墩因上游側面屯積大量貨
    櫃，並為漂浮貨櫃撞擊呈水平方向折斷，致整座橋樑倒塌沉
    入河道；隨後漂浮之貨櫃再撞毀供火車通行之八堵鐵軌橋樑
    ，致生火車往來之危險。
二、案經台灣基隆地方法院檢察署檢察官主動檢舉偵查起訴。
    理  由
一、訊之被告甲○○，矢口否認有違反水利法及公共危險之犯行
    ，辯稱：大宇貨櫃公司係合法之業者，自60年間即開始使用
    如附圖所示之土地。被告接手後，並未擴大使用範圍，對於
    營業場所坐落在行水區內，並不知情，亦無認識，主管機關
    亦未公布稽查，被告不知堆置貨櫃之地區為行水區。且之前
    象神颱風過後，被告即未將貨櫃堆置於行水區或河川區。納
    莉颱風來襲前，大宇貨櫃公司擬定防颱計畫，且確實執行，
    將貨櫃綑綁牢固，將最底層之貨櫃門打開，實已善盡注意義
    務，並無過失可言。大宇貨櫃公司之貨櫃會流入基隆河，係
    因上游貨櫃場之貨櫃被沖入河道後，堵塞大宇公司下游三百
    公尺處鐵路橋樑橋墩之三個橋孔，致河水改道迂迴沖至大宇
    貨櫃公司之貨櫃場，將所管理貨櫃沖刷入河，且納莉颱風夾
    帶超過百年頻率之驚人雨量所致，並非因為被告就貨櫃所為
    之防颱措施有何疏失所造成云云。
二、經查：
（一）被告係大宇貨櫃公司之總經理，並為該公司之實際負責人
      ，為被告所坦承外，並經大宇貨櫃之登記負責人方洋洲、
      業務主任黃承平及副總經理蘇祈孔證述在卷（見偵查卷第
      一宗Ａ卷第154頁、第157頁、第171頁、第172頁、第 274
      頁背面）。
（二）證人台北縣瑞芳地政事務所測量員歐陽俊，於法務部調查
      局台北縣調查站及檢察官偵查中證稱：象神颱風後之90年
      初之測量顯示，包括大宇貨櫃在內之九家業者，都有將貨
      櫃堆在河川治理線之情形，導致無法噴出定點，業者都有
      鋪柏油、瀝清的情形。納莉颱風過後，業者依然超過治理
      線，第一次測量（按即90年1月初 ）大宇的部分貨櫃放在
      行水區，我有叫他們移開，但他們不要，所以有兩個界地
      點（行水區線）沒有釘（見偵查卷第一宗Ａ卷第 241頁至
      第243頁、偵查卷第一宗Ｂ卷第284頁背面、第291頁、第2
      92頁）。於本院仍證稱：附圖大宇貨櫃之使用範圍，大概
      是鋪柏油的範圍，鐵皮屋在圖上方之行水區內等語（見本
      院上訴字卷第一宗第 124頁）。證人台北縣政府河川巡防
      員陳甘霖於偵查中亦證述：大宇貨櫃等業者有在行水區蓋
      修理廠、鐵皮屋等語（見偵查卷第一宗Ｂ卷第 304頁）綦
      詳。
（三）台灣省政府於71年10月 8日、72年12月28日針對基隆市及
      台北縣之基隆河之河川區域之公告及經濟部89年11月24日
      經水利字第89888766號重新公告基隆河河川區域（含行
      水區）（見偵查卷第一宗Ａ卷第53頁、第58頁、第59頁）
      。台北縣瑞芳地政事務所於89年10月24日及同年12月10日
      ，納莉颱風後至現場測量後繪製有複丈成果圖（見偵查卷
      第一宗Ａ卷第 64頁、第一宗Ｂ卷第381頁）及附表之使用
      情形在卷可稽（見偵查卷第一宗Ａ卷第63頁，該附表係地
      政事務所人員，據附圖大宇貨櫃之使用面積計算所得—見
      瑞芳地政事務所李立誠於本院92年 5月29日勘驗現場時之
      證述，本院上訴字卷第一宗第122頁至第127頁）。足見附
      圖所示之土地，經水利主管機關公告為行水區，而大宇貨
      櫃使用之土地中，確有如附表及附圖所示，在行水區內之
      情形。
（四）河川巡防員陳甘霖於90年 1月17日查獲大宇貨櫃公司涉嫌
      佔用水利地，貨櫃佔用堆置河川區域，同年2月1日再前往
      巡查時，並要求大宇貨櫃公司將貨櫃退出河川區域，台北
      縣政府其後即以大宇貨櫃於河川區域內堆置貨櫃科罰鍰新
      台幣4萬5千元。有台北縣轄河川巡防管理巡邏人員巡查報
      告單、違反水利法及台灣省河川管理規則案件通知單、台
      北縣政府90年2月8日90北府工水字第041927號函、台北縣
      政府行政處分書在卷可按（見偵查卷第一宗Ａ卷第30頁、
      第 31頁、第100頁、第101頁、第109頁）。另檢察官於納
      莉颱風後勘驗現場（包括90年9月18日、同年9月19日、同
      年10月 4日、同年月19日、同年10月23日、同年12月10日
      ）製有勘驗筆錄及現場照片及繪製之複丈成果圖，大宇貨
      櫃公司於行水區內確有堆置貨櫃或使用鐵皮屋作為修理貨
      櫃之用，大量貨櫃尚卡在橋墩中等情形（見偵查卷第一宗
      Ｂ 卷第324頁、第325頁、第334頁、第335頁、第342頁、
      第343頁、第348頁、第414頁至第448頁）。
（五）依據內政部警政署保安警察第三總隊第二隊，於納莉颱風
      後沿基隆河清點，90年10月15日函暨所附清冊（見偵查卷
      第一宗Ｂ卷第372頁、第450頁至第458頁 ）及大宇貨櫃公
      司自行製作之90年10月5日函（見偵查卷第一宗Ｂ卷第486
      頁），大宇貨櫃公司確因納莉風災流失之貨櫃約有 200餘
      只，加計其他倉儲業者流失之貨櫃，共計 970只以上。而
      風災過後，台灣基隆地方法院檢察署檢察官囑託台北市結
      構工程工業技師公會鑑定，認鐵路八堵橋（縱貫線八堵橋
      之中心里程為ｋ+228.59 ），如無貨櫃等雜物堵塞與撞擊
      ，僅納莉颱風之洪水，應不致使本鑑定物之鋼樑掉落、橋
      墩折斷，有鑑定報告在卷可查（見偵查卷第一宗Ｂ卷第55
      6 頁以下）。包括大宇貨櫃公司在內之業者所管有之貨櫃
      ，因納莉風災而流失，造成公共危險，彰彰甚明。
（六）被告辯稱大宇貨櫃公司係合法登記之公司，該公司使用之
      土地，均向相關地主承租，該等土地向前台灣省交通處，
      申請獲准作為貨櫃集散場，並提出租賃契約多份及台灣省
      交通處73年3月7日函為證（見本院上訴字卷第一宗第42頁
      ）。然大宇貨櫃公司承租使用之土地中，有部分位於行水
      區之事實，已如前述。依修正前水利法第83條第 1項之規
      定，尋常洪水位行水區域之土地屬私有者，為防止水患，
      得限制其使用，但不得逕為分割登記。經濟部水利署亦認
      ﹕縱未依區域計畫法劃定使用分區，然一經依法劃定為尋
      常洪水位行水區域，即應依水利法法規限制其使用（見偵
      查卷第一宗Ｂ卷第461頁，91年1月15日函）。大宇貨櫃公
      司使用之土地雖獲准作為貨櫃集散場，然其中之部分土地
      ，既經公告為行水區域，其使用即應受水利法之限制。尚
      不得僅以大宇貨櫃公司係合法登記之公司，該公司使用之
      土地，曾獲准作為貨櫃集散場，即認為可不受水利法之規
      範。
（七）按行水區之公告，除刊登公報外，係併同圖籍轉請有關之
      鄉鎮市公所揭示並公開閱覽，民眾並得申請閱覽，此觀台
      灣省水利局73年1月6日、經濟部89年12月24日函即明（見
      偵查卷第一宗Ａ卷第54頁、第60頁）。本案行水區之公告
      ，台北縣政府接獲經濟部之前述公文後，於89年12月27日
      ，即以89北府工水字第492298號函請相關公所揭示並公開
      閱覽，並於90年 2月27日，以90北府工水字第063991號函
      請瑞芳地政事務所領取河川圖籍，並依規定辦理揭示公開
      供民眾閱覽（見偵查卷第一宗Ａ卷第51頁）。因之，行水
      區公告後，雖未進一步釘椿或標記，然政府既經公告，民
      眾可藉由閱覽得知，行水區所在之土地使用者，實不得諉
      為不知。大宇貨櫃公司使用之土地緊臨基隆河，此有卷內
      之照片可按。該等土地可能位於行水區，更應為被告所知
      悉，所辯無認識，實不可採。況被告於法務部調查局人員
      訊問時坦承之前之象神颱風後，已知悉行水區所在，地政
      機關於象神颱風後，前往大宇貨櫃所在之貨櫃場噴漆標示
      行水區所在，地政及主管機關人員曾告知或要求大宇貨櫃
      退出行水區之事實（見偵查卷第一宗Ｂ卷第263頁、第266
      頁正背面、第267頁背面 ）。且水利主管機關是否於平日
      稽查、告知，僅係行政作為是否積極之問題，不能作為被
      告免責之理由。本件行水區內之鐵皮屋，雖無證據證明係
      被告所興建，然該鐵皮屋係供修理貨櫃之用，迄納莉颱風
      發生時，仍使用中之事實，為被告所不否認。
（八）被告另辯稱：其於之前象神颱風後即未再使用行水區內之
      土地，納莉颱風前夕，其已作好防制、保護措施，並將貨
      櫃移出云云。然查，象神颱風後，大宇貨櫃公司因仍在行
      水區內堆置貨櫃，並遭台北縣政府科處罰鍰之事實，已如
      前述，被告於調查局詢問時亦稱：90年 1月初確定河川行
      水區後，本公司因貨櫃修理廠在河川區域及行水區內，故
      會把貨櫃放置在河川區域、行水區域修理及沖洗，我雖有
      特別指示不能放置，但實際上仍有臨時堆置空櫃及壞櫃之
      情形（見偵查卷第一宗Ａ卷第266頁背面 ）。被告其後所
      辯象神颱風後即未再使用云云，自不可採。被告於納莉颱
      風前夕，雖有督導所屬員工將空櫃區之貨櫃疊放三層，並
      以鐵鍊將空櫃外緣捆綁及將最底層的貨櫃打開之事實，固
      經大宇貨櫃公司之員工李萬全、羅聰明、郭清標陳述在卷
      （見偵查卷第一宗Ａ卷第133頁至第137頁）。然被告於檢
      察官訊問時自承﹕我們只有綁空櫃，重櫃就放在原處，當
      天並未將櫃子搬到別地方去等語（見偵查卷第一宗Ｂ卷第
      277頁 ）。足見被告於納莉颱風前之作為，並未確實，其
      有前次象神颱風之經驗，竟未做好防護措施，致貨櫃大量
      流失，致損壞橋樑，發生公共危險，其所為自與結果之發
      生有相當因果關係。
（九）被告又辯稱：水利主管機關僅依法公告，並未依法於每年
      測量基隆河之洪峰之高度，甚且水利署為作業之方便，逕
      以河川區域線向外延伸十公尺以外之地區，劃定為行水區
      ，與水利法及水利法施行細則之規定不符云云。惟水利法
      所稱之「行水區」係指1.已築有堤防者，為二堤之間之土
      地。2.未築有堤防者，為尋常洪水位達到地區之土地而言
      ，修正前水利法第83條第2項、同法施行細則第142條、第
      146 條分別定有明文。本案之基隆河段兩旁並未築有堤防
      ，因之所謂行水區，應指尋常洪水位達到地區之土地。水
      利法施行細則第146條，就「尋常洪水位」，雖定義為「5
      年內洪峰高度出現次數最多之洪水位」。然 「5年內洪峰
      高度出現次數最多之洪水位」，係指據所蒐集之河川水文
      資料，經水文模式演算後，所能反應河川水文特性之「5
      年內洪峰高度出現次數最多之洪水位」此經經濟部水利署
      函覆本院在案（見該署92年11月6日經水勘字第092504945
      00號函，本院上訴字卷第二宗第23頁）。水利署河川勘測
      隊長張震深亦稱﹕我們分析的時候，不會只分析 5年，可
      能會拉20、30年，實際上我們不可能 5年討論一次等語。
      同署河川勘測隊副工程師羅明旗稱﹕應該不是 5年檢討一
      次，如果河川區域沒有變動，不用5年檢討一次，如果以5
      年來計算，可能會失真，所以我們實際作法是以水文站或
      雨量站歷年來的資料加以計算，這樣可能比較正確。水利
      署第十河川局負責基隆河行政業務之葉文賢亦稱﹕所謂 5
      年洪峰應是指水利單位依所蒐集之水文資料，以數學演算
      之方式，計算出每 5年會發生最高的洪峰位，而不是指最
      近 5年的洪峰，否則就會變成每年都要公告等語（見本院
      上訴字卷第二宗第4頁至第12頁）。足見，所謂「5年內洪
      峰高度出現次數最多之洪水位」，非指公告前 5年內之出
      現次數最多之洪水位，亦非特定之某段時間內之 5年內出
      現次數最多之洪水位，亦無庸每年檢討、測量「尋常洪水
      位」。依上說明，本案基隆河段之土地行水區之公告，應
      無被告所指不合法或與法律規定之要件不符之情形。
（九）綜上所述，被告所辯，為卸責或翻異之詞，不足採信，其
      罪證明確，犯行洵堪認定，應予依法論科。
三、論罪科刑之理由
（一）水利法於被告行為後，於92年2月6日修正，於同年月 8日
      施行，修正前水利法第78條第1項計有9款，禁制行為多限
      於「行水區」，而修正後之第78條，僅有 8款，且禁制行
      為之地點，一律改為「河川區域」。關於「河川區域」之
      意義，依修正後水利法第78條之2及92年12月3日修正之河
      川管理辦法第 6條之規定，在未依河川治理計畫完成河防
      建造物（如堤防）者，係指水利法第83條規定尋常洪水位
      行水區域之土地。亦即修正後水利法第78條各款規定之「
      河川區域」內之禁制行為，於本案之基隆河段，即指水利
      法第83條規定尋常洪水位行水區域之土地。修正前水利法
      第78條第1項第1款，在行水區內堆置，足以妨害水流之行
      為；以及同條第 9款，其他有礙水道防衛之行為，在修正
      後之第78條，已無相同之文字，然修正後第78條第 7款仍
      設有「其他河川防護之行為」之概括規定。又依修正前水
      利法第92條之1第1項之規定，違反修正前水利法第78條第
      1項之情形之一，致生公共危險者，處5年以下有期徒刑，
      得併科6千元以上，3萬元以下罰金。而違反修正後水利法
      第78條第7款之規定，致生公共危險者，依修正後同法第9
      3條之2、第94條之1規定，處5年以下有期徒刑，得併科新
      台幣50萬元以上500萬元以下罰金。本案被告在行水區內
      堆置貨櫃、使用鐵皮屋，妨害水流，致生公共危險之行為
      ，合於修正前水利法第78條第1項第1款及修正後同法第78
      條第7款之規定，且修正前、後之水利法均設有處罰之規
      定。惟比較修正前、後之規定，以修正前行為時之規定有
      利之被告，自應依修正前之規定處斷。
（二）被告於行水區內堆置貨櫃、使用鐵皮屋，足以妨害水流，
      並因之而生公共危險，核其所為係犯修正前行為時水利法
      第92條之1第1項後段之規定。又被告係貨櫃堆置存放之專
      業經營者，本應注意颱風一旦帶來豪雨，其堆置於行水區
      內之貨櫃將有阻斷水流而造成水患之虞，若水位上升至一
      定高度抑且將使貨櫃漂動碰撞，順流而下，不但影響河道
      斷面，增加河水泛濫，甚至有撞及、損害鐵路橋樑，致生
      往來危險之虞，依當時主客觀一切情狀又非不能注意，竟
      疏未注意，致貨櫃場之貨櫃撞毀供火車通行之八堵鐵軌橋
      樑，致生火車往來之危險。核其所為，係犯刑法第 184條
      第 3項之罪。被告堆置、使用之行為，同時觸犯修正前水
      利法第92條之1第1項及刑法第184條第3項二罪，有想像競
      合之關係，應從較重之修正前水利法第92條之1第1項之規
      定處斷（最高法院87年 6月16日決議參照）。公訴人認被
      告違反水利法之罪，所侵害者係社會的行水安全，然刑法
      第184條第3項之法益，則為社會一般人之生命、身體及財
      產安全之法益，且係針對過失行為之非難，進而認被告所
      犯二罪，應分論併罰，應有誤會。
四、公訴意旨另以：被告甲○○之大宇貨櫃公司貨櫃場，部分土
    地6119平方公尺，坐落於基隆河水道之「河川區」內，且大
    宇貨櫃公司之貨櫃因在行水區或河川區堆置貨櫃，妨害水流
    ，象神颱風於89年10月底侵襲台灣，甲○○未事先將行水區
    內之貨櫃搬離及將鐵皮屋拆除，該次颱風於同月30日累積 6
    、 7百公釐之大量豪雨，造成基隆河水位不斷暴漲，將大宇
    公司堆至行水區之54只貨櫃沖至基隆河中，進而阻礙基隆河
    河道斷面，並衝撞下游之國芳橋及慶安橋等橋樑，致該二座
    橋樑檯面變形及橋上欄杆多處斷裂，並撞擊台灣鐵路宜蘭線
    暖暖至瑞芳段之鐵路橋樑，增加附近淹水範圍及高度，致生
    公共危險。因認被告甲○○此部分行為，亦犯水利法第92條
    之1第1項後段、第78條第1項第1款於行水區內建造堆置足以
    妨害水流致生公共危險罪嫌及刑法第184條第 3項之罪、第1
    項之過失妨害舟車行駛安全罪嫌。惟查92年2月6日修正前之
    水利法第78條第1項第1款，係就在「行水區」內，禁止為堆
    置等妨礙水流等一定行為而為規範；同法第92條之1第1項後
    段，並對違反上開禁止規定致生公共危險者，設有刑事處罰
    之明文。而所謂「行水區」及「河川區域」，依被告行為時
    之台灣省河川管理規則第4條第1項第2款、第1款之規定，「
    行水區」係指「已築有堤防者，為兩堤之間之土地；未築有
    堤防者，為尋常洪水位達到地區之土地。」且依水利法第83
    條第 2項之規定，洪水位行水區域應由主管機關報請上級主
    管機關核定公告之。至於「河川區域」，則指「（當時即93
    年11月17日修正前 ）水利法施行細則第138條所稱水道防護
    範圍（即行水區、堤防用地、維護保留使用地及安全管制地
    ）及河口區（即該規則第4條第5款所稱之河川出口與海岸高
    潮線銜接處之管制區域）而言（該規則嗣於91年8月7日廢止
    ，中央主管機關即經濟部另於91年 5月29日訂定「河川管理
    辦法」）。顯見「行水區」與「河川區域」其含義並不相同
    ，且「行水區」僅係「河川區域」內之部分範圍；屬於「河
    川區域」者未必即係「行水區」。河川區域線與行水區域線
    並不相同、修正前水利法第78條第1項第1款、第92條之1第1
    項，係針對在「行水區」為規範。經查本件關於被告在基隆
    河行水區內堆置貨櫃，於89年10月底象神颱風來襲時，阻礙
    基隆河河道斷面，致生公共危險等情。台灣省政府係於71年
    10 月8日以71府建水字第154989號、72年12月28日以72府建
    水字第158095號，分別公告基隆市及台北縣基隆河之「河川
    區域線」；至89年11月24日，經濟部又以經水利字第8988
    8766號重新公告基隆河河川區域（含「行水區」），此有上
    開公告影本在卷可稽（見偵查卷第一宗Ａ卷第59頁、第58頁
    、第53頁）。並經本次審理中再向經濟部函查確認，有經濟
    部96年6月11日經授水字第09600084500號函及所附公告影本
    在卷可按。被告89年10月底象神颱風來襲時，致生公共危險
    之行為，不得依修正前水利法第92條之1第1項後段論以在行
    水區內堆置，足以妨礙水流，致生公共危險罪。象神颱風來
    襲時，基隆河河川區域之「行水區」既尚未公告，則在「河
    川區」內堆置，水利法並無刑事處罰之明文，公訴人認被告
    在河川區內堆置，犯該法第92條之1第1項之罪，尚有未合。
    其次，修正前水利法第78條第1項第9款有礙水道防衛之行為
    ，致生公共危險者，依修正前同法第92條之1第1項之規定，
    固有刑事處罰之規定，然水利法所稱之「水道」，係指江、
    河、川、溪、運河、減河等水流經過之地域，此觀水利法施
    行細則第16條之1之規定即明。亦即修正前水利法第78條第1
    項第 9款有礙水道防衛之行為，應係對有礙「水道」防衛之
    行為為規範，被告於行水區內堆置貨櫃之行為，是否即係有
    礙「水道」防衛之行為，尚有懷疑，縱該等行為之結果有礙
    「水道」之防衛，然同條第1項第1款既已明文禁止在行水區
    內堆置，即無再適用第 9款之概括規定之必要。再者，大宇
    貨櫃公司之數十只貨櫃，因象神颱風帶來之風雨，沖至基隆
    河中，然下游之國芳橋及慶安橋等橋樑檯面之變形及橋上欄
    杆之斷裂及台灣鐵路宜蘭線暖暖至瑞芳段之鐵路橋樑被撞擊
    ，是否係因大宇貨櫃公司之貨櫃撞擊所造成，且二者間是否
    有相當因果關係，並未如納莉颱風後之撞毀，曾經鑑定機關
    做成鑑定，實難率予認定，且鐵路橋樑上之軌道是否因之而
    損壞，是否致生火車或供水陸公眾運輸之舟車之往來之危險
    ，實有未明。雖證人即台北縣瑞芳鎮公所建設課課長林長發
    警詢時稱：因象神颱風來襲，基隆河段之國芳橋及慶安橋被
    貨櫃撞擊，橋樑橋面變形，橋上欄杆多處斷裂，對大眾通行
    產生公共危險程度，依打撈上來的貨櫃判斷，有宏興倉儲及
    大宇貨櫃二家公司之貨櫃云云。然林長發並非專業之結構工
    程人員，又未作確實之勘查分析，提出科學之確信，僅以一
    般之目視，且未確定何家貨櫃公司貨櫃撞擊橋樑，或颱風豪
    雨挾帶之泛濫之激流河水、土石流、倒木、雜物沖擊橋樑造
    成。僅依事後打撈有部分為被告公司貨櫃，作個人意見及推
    測之詞，尚不足為被告不利之認定。此部分起訴之事實，尚
    難認定。惟公訴人認此部分事實與已起訴且判決有罪之前開
    事實，為接續犯一罪之關係，爰不另為無罪之諭知，附此敘
    明。
五、原審未詳予研求，遽為被告全部無罪之判決，自嫌欠洽。檢
    察官上訴指摘原審判決不當，尚非全無理由，自應由本院將
    原判決撤銷改判。爰審酌本案所生之損害雖大，但被告於納
    莉風災後，已不再於行水區內使用土地，此經本院勘驗在卷
    ，並攝有照片可證，犯後態度尚佳等一切情況，乃判處如主
    文第二項所示之刑，又被告犯罪行為在96年 4月24日之前，
    合於中華民國96年罪犯減刑條例之規定，乃依法減輕其刑二
    分之一。又被告行為後，刑法第41條業於94年2月2日修正公
    布，於95年7月1日施行，修正前刑法第 41條第1項前段規定
    ：「犯最重本刑為5年以下有期徒刑以下之刑之罪，而受6個
    月以下有期徒刑或拘役之宣告，因身體、教育、職業、家庭
    之關係或其他正當事由，執行顯有困難者，得以1元以上3元
    以下折算一日，易科罰金。」又行為人行為時之易科罰金折
    算標準，依修正前罰金罰鍰提高標準條例第 2條前段（現已
    刪除）規定，就其原定數額提高為100倍折算1日，則被告行
    為時之易科罰金折算標準，應以銀元300元折算1日，經折算
    為新臺幣後，應以新臺幣900元折算為1日。惟95年7月1日修
    正公布施行之刑法第41條第 1項前段則規定：「犯最重本刑
    為五年以下有期徒刑以下之刑之罪，而受六個月以下有期徒
    刑或拘役之宣告者，得以新臺幣一千元、二千元或三千元折
    算一日，易科罰金。」比較修正前後之易科罰金折算標準，
    以95年7月1日修正公布施行前之規定，較有利於被告，依刑
    法第2條第1項之規定，應適用修正前刑法第41條第 1項前段
    規定，諭知易科罰金之折算標準，均如主文第二項所示。
六、據上論斷，應依刑事訴訟法第369條第1項前段、第364條、
    第299條第1項前段，修正前行為時水利法第92條第 1項後段
    ，刑法第11條前段、第2條第1項、第184條第3項、第55條、
    修正前行為時刑法第41條第 1項前段，罰金罰鍰提高標準條
    例第1條前段，修正前罰金罰鍰提高標準條例第2條，判決如
    主文。
本案經檢察官陳玉珍到庭執行職務。
中    華    民    國    96    年     8     月    30    日
                  刑事第十七庭審判長法  官  趙功恆
                                    法  官  陳憲裕
                                    法  官  高明哲
以上正本證明與原本無異。
如不服本判決，應於收受送達後十日內向本院提出上訴書狀，其
未敘述上訴之理由者並得於提起上訴後十日內向本院補提理由書
（均須按他造當事人之人數附繕本）。
                                    書記官  張美華
中　　華　　民　　國　　96　　年　　8 　　月　　30　　日
附錄本案論罪科刑法條全文：
修正前行為時水利法第78條第1項第1款
主管機關為保護水道，應禁止下列各事項：
一、在行水區內建造、種植、堆置、挖取，或設置遊樂設施，豎
    立廣告牌，傾倒廢棄物，足以妨礙水流之行為。
刑法第184條第1項、第3項
損壞軌道、燈塔、標識或以他法致生火車、電車或其他供水、陸
、空公眾運輸之舟、車、航空機往來之危險者，處 3年以上10年
以下有期徒刑。
因過失犯第 1項之罪者，處6月以下有期徒刑、拘役或3百元以下
罰金。
